【裁判字號】    99,訴,777
【裁判日期】    990423
【裁判案由】    偽造文書
【裁判全文】
臺灣臺中地方法院刑事判決               99年度訴字第777號
公  訴  人  臺灣臺中地方法院檢察署檢察官
被      告  甲○○
上列被告因偽造文書案件，經檢察官提起公訴（98年度偵緝字第
1770號），被告於準備程序就被訴事實為有罪之陳述，本院合議
庭裁定由受命法官獨任進行簡式審判程序，並予判決如下：
    主    文
甲○○行使偽造私文書，足以生損害於他人，處有期徒刑月，
如易科罰金，以銀元佰元即新臺幣玖佰元折算壹日；減為有期
徒刑壹月又拾伍日，如易科罰金，以銀元佰元即新臺幣玖佰元
折算壹日。
    犯罪事實
一、甲○○與丙○○原係同事，且於民國九十四年二月十五日至
    同年十月間，二人亦係同住在臺北市○○區○○街二八一之
    一號三樓之室友，緣甲○○因個人信用狀況不良，無法以本
    人名義向銀行申辦信用卡，因而於九十四年三月間，徵得丙
    ○○之同意，以丙○○名義辦理信用卡供己使用，甲○○因
    而藉此機會取得丙○○之國民身分證影本；詎甲○○嗣復因
    積欠電信公司電信費用而無法以其本人名義開通新門號使用
    ，然為平日與他人以行動電話聯繫之便，遂於不詳時間以不
    詳之方式，在其與丙○○所共同承租之房間內拿取丙○○所
    有之印章一顆（起訴書誤認係偽刻丙○○之印章），旋即基
    於偽造私文書及持以行使之犯意，於九十四年四月十三日，
    持上開丙○○之國民身分證影本及印章，至臺北市○○區○
    ○路四九八號之「臺灣大哥大股份有限公司內湖店」內，以
    丙○○為門號申請人，自己為代理人之方式，分別於該公司
    之行動電話服務申請書上之申請人簽章欄位（起訴書誤書為
    立同意書人簽章欄），暨手機專案同意書上之立同意書人簽
    章欄位、立同意書人姓名／公司名稱簽章欄位接續盜蓋丙○
    ○之印文共三枚（起訴書將手機專案同意書誤繕為代理人授
    權書，且漏載該手機專案同意書上立同意書人姓名／公司名
    稱簽章欄位之印文一枚），並在上開文件之代理人簽章欄位
    簽上自己之署名及填具申請人、代理人等基本資料，而偽造
    完成表彰丙○○欲委託甲○○申辦0000000000號行動電話門
    號之行動電話服務申請書及手機專案同意書後，旋將該等偽
    造私文書及張育嘉身分證影本提出交付予不知情之店員傳真
    至臺灣大哥大股份有限公司（以下簡稱臺灣大哥大公司）特
    約服務中心，據以向臺灣臺灣大哥大公司申請為前開行動電
    話門號之使用而行使之，致使臺灣大哥大公司誤認為丙○○
    本人有意申請租用行動電話門號而予以核准，足以生損害於
    丙○○以及臺灣大哥大公司對於行動電話客戶資料管理、使
    用者帳務管理上之正確性。
二、案經丙○○訴由臺灣臺中地方法院檢察署檢察官偵查起訴。
    理    由
一、上揭犯罪事實，業據被告甲○○於本院訊問時坦承不諱，核
    與告訴人丙○○於偵查中指述情節均大致相符（見偵字第71
    10號卷第35頁，偵緝字第1981號卷第28頁至第29頁，偵緝字
    第1770號卷第34頁至第35頁，偵續字第31號卷17頁至第18頁
    、第21頁），並有臺灣大哥大股份有限公司九十六年十月三
    十一日法大字第096106785號函附之基本資料查詢、行動電
    話服務申請書、手機專案同意書及告訴人丙○○、被告甲○
    ○身分證正反面影本等件附卷足徵（見偵緝字第1981號卷第
    70頁至第74頁），足見被告前揭自白核與客觀事實相符，堪
    予採認；是本件事證已臻明確，被告犯行洵堪認定。至公訴
    意旨雖認被告係於不詳時、地偽刻丙○○之印章後，蓋用該
    偽造之印章於行動電話申請書及手機專案同意書上（起訴書
    係將手機專案同意書誤書為代理人授權書，已如前述），其
    所有之印文係屬偽造等情；惟查，告訴人丙○○於偵查中均
    未曾指訴本件中遭被告冒名向臺灣大哥大公司申請行動電話
    之該等申請文件上，其所有之印文係屬偽造，且依告訴人於
    九十八年九月七日偵查中曾證稱：‧‧‧，被告可能自己直
    接拿伊之印章等語（見偵緝字第1770號卷第35頁），是該等
    文件上「丙○○」之印文顯係被告於不詳時間以不詳之方式
    ，在渠等所共同承租之房間內拿取告訴人之印章後蓋用所生
    ，公訴意旨認被告係偽刻告訴人之印章，顯有違誤。又被告
    既係以不詳方式，在其與告訴人所共同承租之房間內拿取該
    印章，業如前述，則在共同承租之房間，彼此財物之管領權
    難以明確劃分之前提下，尚無積極證據證明該印章係被告以
    行竊方式取得，自無從認定被告此部分另有構成竊盜罪之具
    體犯行，亦應予敘明之。
二、按行動電話服務申請書及手機專案同意書乃係由申請人親自
    或委由代理人提出，向電信公司表示申請人願接受其上所載
    條款而申請行動電話門號之證明，性質上為私文書無疑，其
    上「申請人簽章」、「立同意書人簽章」及「立同意書人
    姓名／公司名稱簽章」欄項，顯非單純作為辨識人別所用，
    應由申請人本人親自簽署或經由申請人授權而蓋用其本人之
    印章，以表徵其確實接受所載條款及申請門號之意思。本件
    被告甲○○以不詳方式取得告訴人丙○○之印章後，擅自於
    該等欄位上接續盜蓋「丙○○」之印文合計三枚，而偽造性
    質屬私文書之行動電話服務申請書及手機專案同意書，並持
    以交付予不知情之店員以傳真之方式向臺灣大哥大公司特約
    服務中心行使之，足以生損害於告訴人及臺灣大哥大公司，
    核被告所為，應係犯刑法第二百十六條、第二百十條之行使
    偽造私文書罪。被告上開行使偽造私文書犯行，其盜用張育
    嘉之印章部分，係偽造私文書之部分行為，應為偽造私文書
    罪所吸收，偽造私文書又係行使偽造私文書之低度行為，應
    為高度之行使偽造私文書罪行所吸收，故盜用印章蓋列印文
    與偽造私文書之犯行，均不另論罪。又被告利用不知情之店
    員以傳真之方式將該等偽造私文書傳真至台灣大哥大公司而
    行使之，此部分應係構成間接正犯。
三、爰審酌被告甲○○僅因貪圖一時之便利，而未經告訴人丙○
    ○同意，擅自以告訴人名義辦理行動電話門號，其所為足以
    造成告訴人及臺灣大哥大公司之損害，且紊亂電信業務管理
    之正確性，惟衡酌被告犯後已於本院坦認本件犯行無隱之犯
    罪後態度等一切情狀，量處如處文所示之刑，並依修正前刑
    法第四十一條第一項前段及修正前罰金罰鍰提高標準條例第
    二條之規定，諭知易科罰金之折算標準〔被告行為後，刑法
    及刑法施行法業於九十四年二月二日經總統以華總一義字第
    09400014 901號令修正公布，並於九十五年七月一日施行。
    按行為後法律有變更者，適用行為時之法律，但行為後之法
    律有利於行為人者，適用最有利於行為人之法律，現行刑法
    第二條第一項定有明文。此條規定乃與刑法第一條罪刑法定
    主義契合，而貫徹法律禁止溯及既往原則，係規範行為後法
    律變更所生新舊法律比較適用之準據法，是刑法第二條本身
    雖經修正，但刑法第二條既屬適用法律之準據法，本身尚無
    比較新舊法之問題，應一律適用裁判時之現行刑法第二條規
    定以決定適用之刑罰法律，先予辨明。又涉及法院裁量權行
    使者，需於裁量權行使時，方有比較適用之問題，如易科罰
    金、易服勞役、緩刑、保安處分之宣告。故就一般綜合罪刑
    之結果而為比較，以決定罪刑之適用時，不需就易科罰金等
    列為比較，必迨已決定為緩刑、保安處分之宣告，或所處之
    刑得易科罰金或易服勞役時，始就各該緩刑、易科罰金等部
    分決定其適用標準。本件被告為前揭行使偽造私文書犯行時
    之刑法第四十一條係規定「犯最重本刑為五年以下有期徒刑
    以下之刑之罪，而受六月以下有期徒刑或拘役之宣告，因身
    體、教育、職業、家庭之關係或其他正當由，執行顯有困難
    者，得以一元以上三元以下（按：業經修正前罰金鍰提高標
    準條例第二條提高一百倍）折算一日，易科罰金。但確因不
    執行所宣告之刑，難收矯正之效或難以維持法秩序者，不在
    此限。」；嗣於九十四年二月二日經修正公布，並於九十五
    年七月一日施行，新刑法第四十一條修正為「犯最重本刑為
    五年以下有期徒刑以下之刑之罪，而受六個月以下有期徒刑
    或拘役之宣告者，得以新臺幣一千元、二千元或三千元折算
    一日，易科罰金。但確因不執行所宣告之刑，難收矯正之效
    ，或難以維持法秩序者，不在此限。」（另刑法第四十一條
    後復經修正，並於九十八年十二月三十日經總統以華總一義
    字第09800325491號令公佈，依法自九十九年一月一日生效
    。其中刑法第四十一條第一項為求用語統一，乃將原「受六
    個月以下有期徒刑」修正為「受六月以下有期徒刑」，僅屬
    文字之修正，不涉有利或不利之情形，自非屬法律之變更）
    ，上開法律既有變更，經比較行為時法及裁判時法後，以行
    為時之修正前刑法關於易科罰金之規定對被告較為有利，依
    刑法第二條第一項前段之規定，自應適用九十五年七月一日
    修正公布施行前刑法第四十一條第一項前段及修正前罰金罰
    鍰提高標準條例第二條之規定，就對被告所處有期徒刑宣告
    諭知易科罰金之折算標準〕。另按九十六年罪犯減刑條例業
    於九十六年七月四日公布，並自同年月十六日施行，該條例
    第二條明文規定：「犯罪在中華民國九十六年四月二十四日
    以前者，除本條例另有規定外，依下列規定減刑：三、有期
    徒刑、拘役或罰金，減其刑期或金額二分之一」；本件被告
    所犯上揭行使偽造私文書犯行之犯罪時間係在九十六年四月
    二十四日以前，且非屬上揭減刑條例第三條規定不予減刑之
    情形（查行為人如係於上開減刑條例施行前經通緝，而未於
    所定限期內自動歸案者，不得依該條例減刑；如係於該條例
    施行前經通緝，並於該條例施行前即經緝獲到案者，應不受
    該條規定不得減刑之限制，此有最高法院81年度台非字第12
    號判決意旨可資參查。本件被告前於上揭減刑條例施行前之
    九十六年六月二十八日固曾經臺灣臺中地方法院檢察署發佈
    通緝，但其後旋於同年月二十九日為警緝獲，均在上揭減刑
    條例於九十六年七月六日公布生效之前，核與上開同條例第
    五條不得減刑之情形未合），故依上開規定，本件自應寬減
    對其所宣告有期徒刑之二分之一，並同依九十五年七月一日
    修正公布施行前刑法第四十一條第一項前段與修正前罰金罰
    鍰提高標準條例第二條之規定，對被告所受減刑後之有期徒
    刑宣告併諭知易科罰金之折算標準。
四、至被告甲○○所偽造之前揭「行動電話服務申請書」、「手
    機專案同意書」之私文書，既已行使而交由不知情之臺灣大
    哥大公司內湖店之店員傳真至臺灣大哥大公司特約服務中心
    後，分別由該店及特約服務中心存查，已非被告所有，自不
    得依刑法第三十八條第一項之規定予以沒收。且被告於該「
    行動電話服務申請書」、「手機專案同意書」上盜用告訴人
    丙○○之印章而產生「丙○○」之印文共三枚，因告訴人於
    警詢及偵查中均未曾指訴本件中遭被告冒名向臺灣大哥大公
    司申請行動電話之該等申請文件上，其所有之印文係屬偽造
    ，已如前述，是該等文件上「丙○○」之印文顯係被告於不
    詳時間以不詳之方式取得告訴人之印章後蓋用所生，此盜用
    印章所產生之印文，即非屬偽造之印文，自不在刑法第二百
    十九條所定應予沒收之列，亦不得併予諭知沒收（最高法院
    48年台上字第113號判例意旨參照），起訴意旨猶認該等印
    文係屬偽造，聲請依刑法第二百十九條之規定宣告沒收，容
    有未洽，均附此說明之。
據上論斷，應依刑事訴訟法第二百七十三條之一第一項、第二百
九十九條第一項前段，刑法第二條第一項前段、第二百十六條、
第二百十條，九十五年七月一日修正公布施行前刑法第四十一條
第一項前段，修正前罰金罰鍰提高標準條例第二條，現行法規所
定貨幣單位折算新臺幣條例第二條，中華民國九十六年罪犯減刑
條例第二條第一項第三款、第七條，判決如主文。
本案經檢察官乙○○到庭執行職務。
中    華    民    國    99    年    4     月    23    日
                  刑事第三庭  法  官  陳思成
以上正本證明與原本無異。
如不服本判決應於收受判決後10日內向本院提出上訴書狀，並應
敘述具體理由；其未敘述上訴理由者，應於上訴期間屆滿後20日
內向本院補提理由書（均須按他造當事人之人數附繕本）「切勿
逕送上級法院」。
                              書記官  江婉君
中    華    民    國    99    年    4     月    23    日
附錄論罪科刑法條
刑法第二百十六條
行使第二百十條至第二百十五條之文書者，依偽造、變造文書或
登載不實事項或使登載不實事項之規定處斷。
刑法第二百十條
偽造、變造私文書，足以生損害於公眾或他人者，處五年以下有
期徒刑。

司法院資訊處製作；財團法人民間司法改革基金會備份。
